臺灣高等法院臺南分院刑事判決
上　訴　人　臺灣嘉義地方法院檢察署檢察官
被　　　告　甲○○
上列上訴人因被告侵占案件，不服臺灣嘉義地方法院95年度易字
第136號中華民國95年12月26日第一審判決（起訴案號：臺灣嘉
義地方法院檢察署94年度偵字第7002號），提起上訴，本院判決
如下：
    主      文
原判決撤銷。
甲○○意圖為自己不法之所有，而侵占自己持有他人之物，處有
期徒刑陸月，如易科罰金以參佰元（即新台幣玖佰元）折算壹日
。
    事      實
一、甲○○於民國 (下同)93年8月間某日受乙○○委託代向誠泰
    銀行股份有限公司（嗣改為臺灣新光商業銀行，下稱誠泰銀
    行）辦理信用貸款，並經誠泰銀行核貸新臺幣（下同）48萬
    元，於93年9月2日撥款至乙○○該銀行0000000000000號帳
    戶後，甲○○復受乙○○委託以前揭貸款金額清償乙○○對
    於其他金融機構之積欠款項，甲○○因此持有乙○○上開帳
    戶之存簿、印章及提款卡，並可自行提領款項。詎甲○○意
    圖為自己不法之所有，於93年9月2日至同年月10日間，利用
    上開受託處理各筆債務而迭次提領持有乙○○款項之機會，
    屢將清償債務後之餘款接續侵占入己花用，合計金額達十二
    萬二千五百四十六元(即74,546元十48,000元)。
二、案經乙○○訴由嘉義市警察局移送臺灣嘉義地方法院檢察署
    檢察官偵查起訴。
    理      由
一、訊據被告甲○○於原審及本院審理中僅坦承侵占74,546元，
    其餘48,000元則非伊所侵占，並於本院審理中辯稱「先辯稱
    48,000元係銀行承辦員丁○○到伊家拿走，後又辯稱48,000
    元係由丙○○拿走」云云。經查：
  (一)本件被告甲○○受乙○○委託代向誠泰銀行辦理信用貸款，
    並經誠泰銀行核貸四十八萬元，事後短少金額達十二萬二千
    五百四十六元之事實，已據告訴人乙○○指訴甚詳在卷足稽
    ，並有季繳貸款申請書、小額信用貸款受信批覆表、借款契
    約書、被害報告書、存摺影本、切結書等件附卷可稽。
  (二)又乙○○向誠泰銀行貸得48萬元，事後短少金額達122,546
    ，雖被告甲○○僅坦承伊僅侵占上開貸款74,546元，其餘
    48,000元則非伊拿走，被告甲○○為了避重就輕，先稱係銀
    行承辦人員丁○○到伊家拿走48,000元，經本院傳訊證人丁○○否認後，甲○○又稱係丙○○到伊家拿走48,000元等情
    。被告甲○○於本院96年2月14日審理中稱：
　　法官　問：乙○○委託你向誠泰銀行（現改為新光商業銀行
　　　　　　　）貸款四十八萬元，抽一成四萬八千元誰拿去？
  　甲○○答：是行員，我只知道是姓蕭而已。
　　法官　問：蕭姓行員有拿四萬八千元？
　　甲○○答：對。
　　審判長問：四萬八千元你如何交給蕭姓行員？
　　甲○○答：蕭姓行員到我家收的，不是我拿去銀行給他。
　　審判長問：蕭姓行員是不是丁○○？
　　甲○○答：應該是他。
　　本院再於96年3月14日傳訊證人丁○○到庭交互詰問結果：
　　法官　問：93年9月間你有沒有辦理乙○○貸款四十八萬元
 　　　　　　 ？
　　丁○○答：有。
　　法官　問：甲○○說你辦理四十八萬元貸款，你從中抽取四
  　　　　　　萬八千元，並且說你是到甲○○家拿四萬八千元
   　　　　　 ，有沒有？
　　丁○○答：沒有，我沒有拿四萬八千元。
　　審判長問：甲○○說是本件貸款是乙○○委託他辦理，並說
  　　　　　　四萬八千元是你到甲○○家拿的，對此有何意見
   　　　　　 ？
　　丁○○答：我沒有到甲○○家拿錢。
　　法官　問：你是不是有收到甲○○親手交給你四萬八千元？
  　丁○○答：沒有，我沒有到他家拿錢，我不知道四萬八千元
    　　　　　的事。
　　受命法官徵求審判長同意後再訊問被告甲○○。
　　法官　問：四萬八千元丁○○說他沒有拿，那四萬八千元是
  　　　　　　誰向你拿的？
　　甲○○答：四萬八千元是丙○○拿去，他說要交給蕭姓行員
  　　　　　　。
    本院再於96年3月28日傳訊證人丙○○到庭交互詰問結果：
　　審判長問：甲○○說四萬八千元的佣金是你向他說這是要拿
 　　　　　　 給銀行承辦人員，對此有何意見？
　　丙○○答：我否認，沒有這回事。
    法官　問：乙○○向誠泰銀行貸款四十八萬元是不是你介紹
   　　　　　 的？
　　丙○○答：是我介紹的，但我不知道金額是多少，我帶丁○○到乙○○家介紹他們認識，丁○○給乙○○名
    　　　　　片，他們互相留電話聯絡。
　　法官　問：你有沒有向甲○○拿四十八萬元貸款的一成四萬
 　　　　　　 八千元？
　　丙○○答：沒有。
　　法官　問：甲○○上次庭訊時說四十八萬元貸款的一成四萬
  　　　　　　八千元是你拿走，你有什麼意見？
　　丙○○答：我沒有拿，我只是介紹他們認識而已要拿什麼錢
　　　　　　  。
　　法官　問：你是否有到甲○○家拿四萬八千元的佣金？
　　丙○○答：沒有，甲○○還向我借五萬多元沒有還。
　　法官　問：為何甲○○說你有到他家拿四萬八千元？
　　丙○○答：甲○○私用乙○○的錢，乙○○來罵我，我說這
  　　　　　　跟我沒有關係，我只是介紹銀行和你認識貸款而
   　　　　　 已，錢的流向甲○○應該向法官說清楚。
  (三)本件被告甲○○於本院審理中先後辯稱48,000元係丁○○、
    丙○○拿走，惟經本院先後傳訊證人丁○○、丙○○到庭交
    互詰問結果，證明係被告甲○○為了要推卸責任而欲誣陷丁○○、丙○○二人，被告甲○○之心態已屬可議，所辯尚難
    採信。是本件被告甲○○共侵占乙○○之款項為十二萬二千
    五百四十六元，則被告甲○○辯稱僅侵占七萬四千五百四十
    六元云云，純係卸責之詞，不足採信。
  (四)依上所述，本件事證明確，被告甲○○犯行洵堪認定，應予
    依法論科。
二、核被告甲○○所為，係犯刑法第335條第1項之侵占罪。被告
    出於一個侵占犯意之決定，利用受託處理告訴人各筆債務而
    迭次提領持有其款項之機會，屢將清償債務後之餘款侵占入
    己，乃達成其同一犯罪之各個舉動，事實上有不可分離之密
    接關係，而持續侵害同一法益，於犯罪行為完畢之前，雖其
    各個舉動與侵占罪之構成要件相符，但被告主觀上既係以其
    各個舉動僅為全部犯罪行為之一部，而客觀上亦認係實施一
    個犯罪，是應屬法律概念之一行為，而為接續犯。
三、原審予以論罪科刑，並量處拘役伍拾日，如易科罰金，以銀
    元參佰元即新臺幣玖佰元折算壹日，緩刑貳年，固非無見。
    惟查：（一）本件被告甲○○共侵占乙○○之款項為十二萬
    二千五百四十六元，惟原審僅認定被告杜隆侵占七萬四千五
    百四十六元云云，尚有誤會。（二）又四萬八千元亦為被告
    甲○○私自侵占，惟被告甲○○為了避重就輕，竟欲誣陷銀
    行承辦人丁○○及本件介紹人丙○○二人，而於本院審理中
    稱四萬八千元係丁○○、丙○○拿走云云（先稱係丁○○拿
    走，經丁○○到庭證述否認後又改稱係丙○○拿走），居心
    不良，惟原審竟僅量處拘役伍拾日，又緩刑貳年，量刑太輕
    ，亦有未洽。檢察官上訴意旨，亦執此指摘原判決量刑過輕
　　不當，為有理由，自應由本院將原判決撤銷改判。爰審酌被
  　告高職畢業之智識程度、並無前科之素行、與告訴人係三親
    等姻親之關係、犯後又欲誣陷丁○○、丙○○二人，居心不
    良，行徑可議，賠償告訴人損失55,000元，有切結書1紙在
    卷可按等一切情狀，量處如主文第二項所示之刑，並諭知如
    易科罰金之折算標準。
四、被告行為後，刑法業於94年2月2日修正公布，並於95年7月1
    日施行，第41條第1項前段關於易科罰金之折算標準，由修
    正前之「以銀元1元以上3元以下折算1日（依罰金罰鍰提高
    標準條例廢止前第2條規定，就其原定數額提高為100倍折算
    1日，即銀元100元、200元、300元折算1日，換算成新臺幣
    即300元、600元、900元折算1日）」，提高為「以新臺幣
    1,000元、2,000元、3,000元折算1日」，經比較新舊法之結
    果，以修正前之規定較有利於被告，爰適用修正前之規定，
    諭知易科罰金之折算標準。
據上論結，應依刑事訴訟法第369條第一項前段、第364條、第
299條第一項前段，刑法第2條第1項前段、第335條第1項、第41
條第1項前段（修正前），刑法施行法第1條之1，罰金罰鍰提高
標準條例第1條前段、第2條 (修正前)，現行法規所定貨幣單位
折算新台幣條例第2條，判決如主文。
本案經檢察官李傳來到庭執行職務。
中　　華　　民　　國　　96　　年　　4　   月　  4　   日
                  刑事第五庭　審判長法　官  楊明章
                                    法　官  戴勝利
                                    法　官  顏基典
以上正本證明與原本無異。
不得上訴。
　　　　　　　　　　　　　　　　　　書記官  呂嘉文
中　　華　　民　　國　　96　　年　　4 　　月　　4 　　日
【附錄】本判決論罪科刑法條：
刑法第335條第1項
意圖為自己或第三人不法之所有，而侵占自己持有他人之物者，
處5年以下有期徒刑、拘役或科或併科1千元以下罰金。
